臺灣彰化地方法院民事裁定　　　　　　 100年度事聲字第53號
異　議　人　甲○（台灣）商業銀行股份有限公司
法定代理人　乙○○
相　對　人
即債務人　　丙○○
代　理　人　丁○○
上列當事人因債務人甲○（台灣）商業銀行股份有限公司聲請消
費者債務清理事件聲明異議，本院裁定如下：
    主  文
異議駁回。
    理  由
一、按對法院認可之更生方案不同意之債權人，得向法院提起抗
    告，為消費者債務清理條例第62條第4項所定，又依消費者
    債務清理條例第15條準用民事訴訟法第240條之4第1項「當
    事人對於司法事務官處理事件所為之終局處分，得於處分送
    達後十日之不變期間內，以書狀向司法事務官提出異議」同
    條第2項「司法事務官認前項異議有理由時，應另為適當之
   處分；認異議為無理由者，應送請法院裁定之。」之規定，
   本件債務人所提更生方案於民國（下同）100年4月15日經本
   院司法事務官認可，經異議人於99年10月21日具狀向原審表
   示不同意外，並於裁定送達10日內提起異議，由司法事務官
   移送本院裁定，先以敘明。
二、按債務人有薪資、執行業務所得或其他固定收入，法院認更
    生方案之條件公允者，得不經債權人會議可決，逕依債務人
    之聲請或依職權以裁定認可更生方案，消費者債務清理條例
    第64條第1項定有明文。而債務人之更生方案應否准許，係
    以是否公允為斷，而所謂公允，應審酌債權人與債務人之利
    益衡平、債務人之償債能力與清償誠意以及社會公益等因素
    為綜合判斷，非以還款成數為絕對標準。
三、聲請人聲請意旨略以：債務人所提更生方案，每月清償新台
    幣 (下同)4,500 元，與前置協商時之條件相當，又其協商
    當時，自陳每月僅能清償3,000元而不成立，似有惡意協商
    不成立，藉更生程序以減免債務人之企圖。又債務人自陳正
    職工作每月薪資僅20,467元，兼職月薪約2,500元，是否有
    薪資證明？是否有年終或獎金可供償債？另子女部分，其前
    配偶戊○○是否有確實支付扶養費？債務人之前配偶戊○○
    是否有夫妻剩餘財產分配請求權可供執行？再者，債務人正
    值壯年，具相當之工作及債務清償能力，距法定退休年齡65
    歲尚有23年之工作可能，且其負債僅785,193元，應有更高
    清償空間，如僅以更生方案8年為期，即可免除債務，無異
    鼓勵債務人不努力增加收入以償債，反藉更生程序而大幅減
    免債務，是更生方案之裁定實難為公允，請求廢棄原裁定等
    語。
四、按「為使負債務之消費者得依本條例所定程序清理其債務，
    以調整其與債權人及其他利害關係人之權利義務關係，保障
    債權人之公平受償，謀求消費者經濟生活之更生及社會經濟
    之健全發展，特制定本條例。」、「債務人有薪資、執行業
    務所得或其他固定收入，法院認更生方案之條件公允者，得
    不經債權人會議可決，逕依債務人之聲請或依職權以裁定認
    可更生方案。」、「法院為認可之裁定時，因更生方案履行
    之必要，對於債務人在未依更生條件全部履行完畢前之生活
    程度，得為相當之限制，消費者債務清理條例第1 條、第64
    條第1 項、第62條第2 項分別定有明文。申言之，消費者債
    務清理條例之目的，除保障債權人集團性滿足之最大化及公
    平化外，並為賦與債務人重建復甦其經濟生活之機會，故消
    費者債務清理程序制度之構築首需強調生活再建及破綻預防
    ，提高債務人工作意願並改善其生活習慣，使能重新出發，
    從而保障其生存權，並促進其義務遂行能力，儘可能永續性
    回復信用。是若還款額度逾越所能負擔之極限過大，債務人
    勢必無以清償，終至喪失其還債之意願，則債權人則因實際
    受償的金額降低，反蒙受實際不利益。是因而更生方案是否
    合理、可行，應視債務人財產狀況（含現有資力與將來收入
    來源）、清償能力及經濟信用等評估，及考量債權人之受償
    額度，予以客觀判斷。
五、本院司法事務官審酌債務人所提更生方案，以其每月平均收
    入25,000元及兼職薪資每月約2,500元，尚須負擔3名未成年
    子女扶養費，其薪資扣除每月更生方案4,500元後，剩餘部
    份平均每人 (含3名子女)每月得用於生活支出僅約7,387元
    ，尚低於行政院公佈之9,829元之標準，足認為清償債務以
    盡撙節生活開支，且以每月4,500元，共分96期，總清償金
    額432,000元，清償成數55.01%，認其條件核屬公允、適當
    、可行，逕依本條例第64條第1項規定認可債務人所提更生
    方案，非屬無據。經查：
  (一)債務人之薪資所得98年度共計245,600元，是平均每月薪
      資約20,467元 (小數點以下四捨五入，下同)，有稅務電
      子閘門財產所得調件明細表附卷可憑，應屬可信，而兼職
      部分，為插花、資源回收應無薪資證明，雖無薪資證明，
      惟債務人若有意隱匿薪資所得或財產，可不為陳報，是債
      務人就兼職收入數額堪值採信。
  (二)次查，債務人之薪資所得依稅務電子閘門查得約20,467元
      ，惟依財政部台灣省中區國稅局98年度綜合所得稅各類所
      得資料清單平均每月收入約為22,630元，是以該金額作為
      薪資收入計算基礎，扣除債務人自身之生活必要支出，以
      行政院主計處公佈之99年度臺灣省平均每人每月最低基本
      生活費用9,829元計算，另尚須扶養三名未成年子女，扶
      養費部分與前配偶戊○○共同負擔，以財政部公告之98年
      度扶養免稅額每人82,000元，即每月6,833元，債務人負
      擔扶養費部分為14,744元【計算式：6,833元×3÷2＝
      10,250元】，再扣除扶養費後僅餘2,551元【22,630元－
      9,829元－14,744元＝2,551元】，債務人仍勉勵減低生活
      支出，以增加更生方案每期還款金額為4,500元，從而可
      認債務人確實已盡力清償債務，是司法事務官所認可之更
      生方案難認有何不當之處，異議人僅片面指稱債務人惡意
      協商不成立，有企圖以更生程序減免債務，不足採信。
  (三)再者，揆諸消債條例之立法目的，非但係使債務人得透過
      更生程序清償債務、重建其經濟生活，亦保障債務人於更
      生方案履行期間內能保有符合人性尊嚴之最低基本生活，
      審酌原裁定認可之更生方案確實平衡考量相對人收支情況
      與各債權人權益，且相對人已盡力將個人每月所得扣除必
      要支出後之餘額用於清償債務，況清償比例僅佔整體債務
      55.01％，堪認其確已善盡個人最大努力與誠信而為清償
      ，是以，考量異議人與相對人之利益衡平、相對人之償債
      能力與清償誠意及社會公益等因素，難謂原裁定認可相對
      人之更生方案有欠公允。
六、綜上所述，相對人確有薪資固定收入，所提更生方案條件公
    允，且無同條例第63條、第64條第2項所定不應認可之消極
    事由存在，揆諸消費者債務清理條例之立法目的，為保障債
    權人公平受償，並謀求消費者經濟生活之更生，則原裁定認
    可本件更生方案，另依消費者債務清理條例第62條第2項之
    規定，在相對人未依更生條件全部履行完畢前之生活程度，
    裁定為相當之限制，於法並無違誤，異議意旨指摘原裁定不
    當，求予廢棄，為無理由，應予駁回，爰裁定如主文。
中　　華　　民　　國　 100　　年　　5 　　月　　27　　日
              民事第二庭    法　官　李言孫
以上正本係照原本作成。
如不服本裁定，應於裁定送達後10日內，以書狀向本院提出抗告
，並繳納抗告費新臺幣1千元。
中　　華　　民　　國　 100　　年　　5 　　月　　27　　日
                            書記官  林曉汾
